【裁判字號】    98,審訴,6514
【裁判日期】    981216
【裁判案由】    清償借款
【裁判全文】
臺灣臺北地方法院民事裁定            98年度審訴字第6514號
原      告  甲○○
被      告  乙○○
上列當事人間清償借款事件本院裁定如下：
    主  文
本件移送臺灣花蓮地方法院。
    理  由
一、按訴訟，由被告住所地之法院管轄。訴訟之全部或一部，法
    院認為無管轄權者，依原告聲請或依職權以裁定移送其管轄
    法院，民事訴訟法第1 條第1 項前段、第28條第1 項分別定
    有明文。次按民事訴訟法第12條所謂因契約涉訟者，如經當
    事人定有債務履行地，得由該履行地之法院管轄，係指兩造
    所訂契約經雙方當事人定有債務履行地而言。而民法第314
    條關於債務履行地之規定，並不在民事訴訟法第12條之適用
    範圍，蓋訴訟事件係以「以原就被」為原則，期使被告便利
    應訴，因契約而涉訟，原應向被告住所地之法院為之，但當
    事人若預定以契約當事人住所地以外之某地為履行地，可推
    斷雙方對於此項原則可能享受之利益，自始即有拋棄之意思
    ，一方若選擇向該地之法院起訴，他方自應予以忍受，若法
    定履行地通常即為債權人之住所地，如許債權人向法定履行
    地起訴，則債權人可向自己之住所地之法院為之，與民事訴
    訟法第1條、第2條之規定相違，有失訴訟法上「以原就被」
    之本旨。又管轄權之有無，雖為受訴法院應職權調查之事項
    ，惟當事人對此訴訟成立要件之舉證責任仍不因而免除，此
    為臺灣高等法院86年度抗字第182號裁定所揭示之原則。
二、原告起訴主張：兩造原為男女朋友，因被告要求原告以原告
    名義向銀行借款後轉借予被告，並由被告按月向銀行攤還本
    息，原告嗣於民國95年至96年間分別向大眾銀行、萬泰銀行
    以現金卡借款新臺幣（下同）30,000元，以新光人壽壽險保
    險單向新光人壽保險股份有限公司借款100,000 元，向渣打
    銀行辦理信用貸款200,000 元及50,000元，及向永豐銀行申
    辦信用卡交由被告使用。詎被告自97年5 月起即避不見面，
    且不再向銀行清償上開借款，自97年6 月起即由原告按月清
    償迄今，爰以起訴狀繕本為催告之意思表示，請被告於1 個
    月內向原告清償。又本件債務履行地在原告住所，衍生之刑
    事詐欺部分亦由本院檢察署管轄，為此提起本訴，請求被告
    給付原告529,864 元及自起訴狀繕本送達翌日起至清償日止
    ，按年息5%計算之利息云云。
三、經查，原告固稱本件之債務履行地在原告住所，惟兩造並未
    簽訂任何書面契約，原告亦未於書狀內陳明兩造就系爭債務
    有履行地之約定，依首開說明，本件清償借款訴訟並無民事
    訴訟法第12條之適用，而應依民事訴訟第1 條第1 項前段規
    定，由被告住所地之法院管轄，本件被告住居所所在地係在
    「花蓮縣花蓮市」及「花蓮縣吉安鄉」，有本院檢察署98年
    度偵字第9218號不起訴處分書在卷可稽（見原證7 ，本院卷
    第14頁），自應由被告住所地之法院即臺灣花蓮地方法院管
    轄，玆原告向無管轄權之本院起訴，顯係違誤，爰依職權將
    本件移送於該管轄法院。
四、依民事訴訟法第28條第1項，裁定如主文。
中    華    民    國    98    年    12    月    16   日
                  民事第六庭    法  官  張瑜鳳
以上正本係照原本作成。
如對本裁定抗告須於裁定送達後10日內向本院提出抗告狀，並繳
納抗告費新臺幣1,000 元。
中    華    民    國    98    年    12    月    16   日
                                書記官  羅元秀

司法院資訊處製作；財團法人民間司法改革基金會備份。
